臺灣新北地方法院三重簡易庭民事簡易判決
　　　　　　　　　　　　　　　　　 110年度重簡字第688號
原　　　告　李淑雯　
訴訟代理人　江燕偉律師
被　　　告　洪金概　
上列當事人間請求給付會款事件，經本院於民國110年9月28日言
詞辯論終結，判決如下：
    主  文
被告應給付原告新臺幣貳拾柒萬柒仟元，及自民國一百一十年三
月十六日起至清償日止，按年息百分之五計算之利息。
訴訟費用由被告負擔。
本判決得假執行。
    事  實  及  理  由
一、原告主張：緣被告前於民國103 年12月5 日自任會首，邀集
    原告及其他會員成立合會，每期會款新臺幣（下同）10,000
    元，會期自103 年12月5 日起至107 年11月5 日止，會員連
    同會首共48會，採內標制，底標1,000 元，於每月5 日開標
    。原告參與上開合會1 會，為未得標之活會會員，持續繳付
    每期會款10,000元至106 年5 月5 日即第30會（10,000×30
    ＝300,000 ），詎被告於106 年6 月5 日即未開標倒會，致
    合會不能繼續進行，且被告於倒會後均未給付原告任何會款
    即已遲延2 期會款以上，被告雖積欠原告全部會款共計300,
    000 元，然被告有陸續償還23,000元之部分會款，故被告尚
    欠原告會款金額為277,000 元。為此，爰依合會契約之法律
    關係提起本件訴訟，求為判決：如主文第1 項所示等事實，
    業據其提出合會會單乙份為證。被告對於上情固不爭執，惟
    請求駁回原告之訴，並以：被告之前已有陸續清償原告，目
    前只能每月還款300 元等語置辯。
二、按因會首破產、逃匿或有其他事由致合會不能繼續進行時，
    會首及已得標會員應給付之各期會款，應於每屆標會期日平
    均交付於未得標之會員。但另有約定者，依其約定。會首就
    已得標會員依前項規定應給付之各期會款，負連帶責任。會
    首或已得標會員依第1 項規定應平均交付於未得標會員之會
    款遲延給付，其遲付之數額已達兩期之總額時，該未得標會
    員得請求其給付全部會款，民法第709 條之9 第1 項至第3
    項定有明文。經查，系爭合會連會首共48會，進行至第30會
    後，系爭合會無法繼續進行，尚有活會18人，即有會期18次
    未進行。依前揭規定，會首及已得標會員於剩餘之每次會期
    應給付會款共計300,000 元（計算式：每期會費10,000元×
    已得標會員30人），平均給付18位未得標會員。又本件18次
    會期均未給付，遲付之數額已達2 期之總額，是原告自得請
    求給付全部會款合計300,000 元（計算式：每期300,000 元
    ×18次會期÷18位未得標會員）。而被告為會首，就已得標
    會員應給付之各期會款負連帶責任，則原告扣除被告先前已
    有陸續清償之會款金額後，請求被告尚應給付會款277,000
    元，核屬有據。雖被告以上開情詞置辯，然有無資力核僅係
    其等履行能力之問題，於原告之請求不生影響，亦與被告依
    法所應負之責任無涉，尚不得據為解免其清償責任之事由。
    是被告執此為辯，仍非有據。
三、末按給付無確定期限者，債務人於債權人得請求給付時，經
    其催告而未為給付，自受催告時起，負遲延責任。其經債權
    人起訴而送達訴狀，或依督促程序送達支付命令，或為其他
    相類之行為者，與催告有同一之效力。遲延之債務，以支付
    金錢為標的者，債權人得請求依法定利率計算之遲延利息。
    但約定利率較高者，仍從其約定利率。應付利息之債務，其
    利率未經約定，亦無法律可據者，週年利率為百分之5 。民
    法第229 條第2 項、第233 條第1 項、第203 條亦有明文。
    是原告請求被告應給付自起訴狀繕本送達翌日即110 年3 月
    16日起至清償日止，按年息百分之5 計算之法定遲延利息，
    洵屬有據。
四、綜上所述，原告依合會契約之法律關係，請求被告給付如主
    文第1 項所示，為有理由，應予准許。
五、本件係適用簡易程序所為被告敗訴之判決，爰依職權宣告假
    執行。
六、本件事證已臻明確，兩造其餘主張、攻擊防禦方法及所提之
    證據，均核與本件判決所認結果不生影響，爰毋庸逐一再加
    論述，附此敘明。
七、訴訟費用負擔之依據：民事訴訟法第78條。
中    華    民    國   110    年    10    月    12    日
                  三重簡易庭  法  官  王士珮
以上正本係照原本作成。
如不服本判決，應於送達後20日內，向本院提出上訴狀，並表明
上訴理由，如於本判決宣示後送達前提起上訴者，應於判決送達
後20日內補提上訴理由書（須附繕本）。
中    華    民    國   110    年    10    月    12    日
                              書記官  楊家蓉